【裁判字號】    89,訴,2647
【裁判日期】    900109
【裁判案由】    偽造文書
【裁判全文】
臺灣臺中地方法院刑事判決                        八十九年度訴字第二六四七號
    公  訴  人  台灣台中地方法院檢察署檢察官
    被      告  庚○○
    選任辯護人  張慶達
右列被告因偽造文書等案件，經檢察官提起公訴（八十九年度偵緝字第五一八號）及
移送併案審理（八十九年度偵字第一五八一一號），本院判決如左：
    主  文
庚○○連續行使偽造私文書，足以生損害於他人，處有期徒刑貳年。
    事  實
一、庚○○自民國（下同）八十六年七月間起，召集民間互助會二會，分別為：(1)八
    十六年七月一日起至八十八年七月一日止，每會會款新台幣（下同）二萬元，連
    會首共計二十五會，於每月一日下午八時，在臺中市○○街一四二號「騰芳香舖
    店」開標，採內標制。(2)八十六年十月十五日起至八十八年八月十五日止，每會
    會款二萬元，連會首共計二十三會，於每月十五日下午八時，在臺中市○○街一
    四二號「騰芳香舖店」開標，亦採內標制。庚○○召募上揭互助會後，竟基於意
    圖為自己不法所有之概括犯意，未得會員之同意，連續偽造標單，持之冒用未出
    席會員之名義標取會款，足以生損害於被冒用會員者，並使不知情之會員陷於錯
    誤而交付會款，供庚○○花用，其詳細冒標得款情形如下（一）：八十六年七月
    一日起會之互助會，以偽造標單冒標之方式，分別於八十六年八月一日填載三千
    七百元利息之標單，假冒戊○○名義標得會款，共計詐得三十九萬四千九百元元
    ；八十六年十二月一日填載三千六百元利息之標單，假冒丙○○名義標走會款，
    共計詐得四十一萬一千六百元；八十七年六月一日填載三千元利息之標單，假冒
    乙○○名義標走會款，共計詐得四十四萬一千元；八十八年一月一日填載四千六
    百元利息之標單，假冒謝秀燕名義標走會款，共計詐得四十五萬二千四百元。（
    二）：八十六年十月十五日起會之互助會，於八十七年五月十五日，以偽造之標
    單，填載三千七百元之利息，假冒乙○○名義標得會款，共計詐得三十八萬四千
    五百元；八十七年六月十五日，於標單上填載三千二百元之利息，假冒戊○○名
    義標得會款，共計詐得三十九萬五千二百元；八十七年八月十五日於標單上填載
    三千八百元之利息，假冒癸○○名義標得會款，共計詐得三十九萬四千四百元；
    八十七年十月十五日於標單上填載三千九百元之利息，假冒甲○○名義標走會款
    ，共計詐得四十萬一千元；八十七年十二月十五日填載四千二百元之利息，假冒
    林阿定名義標走會款，共計詐得四十萬六千四百元；八十八年一月十五日填載四
    千五百元之利息，假冒子○○名義標走會款，共計詐得四十萬八千五百元（詳細
    冒標金額計算方式，如附表所示）。陳美月又於八十七年十一月初，復意圖為自
    己不法之所有，為詐騙他人會款，承上詐欺之概括犯意，以其自己及其不知情之
    子王朝榮之名，參加己○○召集之互助會二會，會期自八十七年十一月十日起至
    八十八年十月十日止，每會會款二萬元，連會首共計十三會，詎陳美月於八十八
    年一月十日、八十八年二月十日，該互助會第二、三會開標時，即分別以四千一
    百元、三千五百元之利息，標得該互助會，致己○○陷於錯誤，連續二次交付各
    二十萬元之會款予陳美月，陳美月取得會款後，即拒絕給付其餘之死會會款，並
    避居台北，事後己○○收取會款無著，始知受騙。嗣至八十八年二月間，陳美月
    所召集之上述互助會宣告停會，互助會會員辛○○、丁○○、壬○○○、王黃鳳
    勤互相探詢，始查悉上情。
二、案經辛○○、丁○○、壬○○○、王黃鳳勤訴請臺灣臺中地方法院檢察署檢察官
    偵查起訴及臺灣臺中地方法院檢察署檢察官移送併案審理。
    理  由
一、訊據被告陳美月坦承於上述期間，分別以戊○○、丙○○、乙○○、謝秀燕、林
    阿定、癸○○、甲○○、子○○等人之名義，以上述利息，標得上揭互助會，及
    於標得己○○之上揭互助會後，自八十八年二月間起，即未付會款，避居台北之
    事實不諱，惟否認有何詐欺或偽造文書犯行，辯稱：伊所起會之互助會，伊並未
    冒標，伊以戊○○等人名義標得上述互助會，皆經戊○○等人之同意，只是在事
    後伊將標得之會款花掉而己；又伊因沒有錢可繳會款，始避居台北，亦非故意詐
    騙己○○云云。惟查，右揭事實，業據告訴人辛○○、丁○○、壬○○○、王黃
    鳳勤、己○○等人於偵查、審理中指訴明確，復有上述互助會會員名冊在卷可憑
    ，而被告於偵查中，已經自承伊係因會款一時無法償還，不得已才冒標他人會款
    來墊付等語。再者，被告偵查中自白冒標上述活會會員部分之情節，復核與被害
    人戊○○、丙○○、乙○○、謝秀燕、林阿定、癸○○、甲○○、子○○等人於
    偵查中及本院審理中之證述情節相符合，因此，被告辯稱伊未冒標云云，已不足
    採。另被告於八十七年十一月間參加告訴人己○○所召募之上述互助會時，如上
    所述，被告已經多次以會員名義冒標自己起會之互助會，詐騙會款供己使用。而
    被告於同一時段參加告訴人己○○之互助會後，隨即又連續於八十七年十二月及
    八十八年一月間該互助會第二、第三會開標之時，即以高額之利息標得會款，且
    於收取會款後，即拒不付款，並避居台北，至告訴人等提出刑事告訴後，被告始
    經通緝到案，亦未清償上揭會款。由此可見，被告於參加告訴人己○○之上揭互
    助會之時，即存有詐騙之不法意圖，至為明顯。是以，被告所辯，顯係事後卸責
    之詞，不足以採信，犯行堪予認定。
二、按互助會標單，記載會員姓名及利息，依習慣用以表示該會員願出所書利息金額
    標取會款之證明，依刑法第二百二十條第一項規定，該標單以私文書論。被告陳
    美月冒用戊○○、丙○○、乙○○、謝秀燕、林阿定、癸○○、甲○○、子○○
    等人之名義偽填標單標會及詐騙己○○之互助會，核其所為，係犯刑法第二百十
    六條之行使第二百二十條、第二百十條偽造私文書罪，及同法第三百三十九條第
    一項詐欺取財罪。被告偽造署押係偽造私文書之一部行為，不另論罪。又偽造私
    文書而後行使，偽造之低度行為為其後行使之高度行為所吸收，亦不另論罪。被
    告每次偽造標單冒標，並接續向會員詐取會款，係一行為同時侵害其他會員之權
    益，為一行為觸犯數詐欺罪，應依想像競合犯之規定，從一重處斷。被告先後多
    次行使偽造私文書及詐欺犯行，時間緊接，罪名與犯罪構成要件相同，顯係基於
    概括犯意而為，應依連續犯之規定，以一罪論，並均加重其刑。至移送併案審理
    部分（八十九年度偵字第一五八一一號，被告參加己○○之互助會詐欺部分）之
    事實，雖未經公訴人提起公訴，然因該部分之事實與公訴人已起訴之詐欺犯罪事
    實既有連續犯之裁判上一罪關係，應為起訴效力所及，本院自應併予審究。又被
    告所犯連續行使偽造私文書、連續詐欺取財罪間，有方法、結果之牽連關係，為
    牽連犯，應依刑法第五十五條規定，從一重之連續行使偽造私文書罪處斷。爰審
    酌被告尚無犯罪前科，惟於審理中否認犯行，且其詐騙金額達四百餘萬元，迄今
    尚未全部與告訴人或被害人等達成民事和解，賠償其等損失等一切情狀，量處如
    主文所示之刑，以資懲儆。至於被告偽造之戊○○等人之標單，於開標後即已撕
    毀丟棄，業據被告供明在卷，衡情應已滅失，爰不予宣告沒收。
據上論斷，應依刑事訴訟法第二百九十九條第一項前段，刑法第五十六條、第二百十
六條、第二百二十條第一項、第二百十條、第三百三十九條第一項、第五十五條，罰
金罰鍰提高標準條例第一條前段，判決如主文。
中      華      民      國      九十       年       一   月      九    日
                                         臺灣臺中地方法院刑事第六庭
                                             法  官  黃  峻  隆
右正本證明與原本無異
如不服本判決，應於判決送達後十日內，向本院提出上訴狀。（須附繕本）
                                             書記官
中      華      民      國      九十       年       一   月       九   日
附表：
一、冒標八十六年七月一日起會之部分：
冒標戊○○部分（第二標）
      冒標金額：（00000－0000）×（25－2）＋20000×（2－1）＝394900
冒標丙○○部分（第六標）
      冒標金額：（00000－0000）×（25－6）＋20000×（6－1）＝411600
冒標乙○○部分（第十二標）
      冒標金額：（00000－0000）×（25－12）＋20000×（12－1）＝441000
冒標謝秀燕部分（第十九標）
      冒標金額：（00000－0000）×（25－19）＋20000×（19－1）＝000000
0、冒標八十六年十月十五日起會之部分：
冒標乙○○部分（第八標）
      冒標金額：（00000－0000）×（23－8）＋20000×（8－1）＝384500
冒標戊○○部分（第九標）
      冒標金額：（00000－0000）×（23－9）＋20000×（9－1）＝395200
冒標癸○○部分（第十一標）
      冒標金額：（00000－0000）×（23－11）＋20000×（11－1）＝394400
冒標甲○○部分（第十三標）
      冒標金額：（00000－0000）×（23－13）＋20000×（13－1）＝401000
冒標林阿定部分（第十五標）
      冒標金額：（00000－0000）×（23－15）＋20000×（15－1）＝406400
冒標子○○部分（第十六標）
      冒標金額：（00000－0000）×（23－16）＋20000×（16－1）＝408500
附錄本案論罪科刑法條：
刑法第二百十條
偽造、變造私文書，足以生損害於公眾或他人者，處五年以下有期徒刑。
刑法第三百三十九條第一項
  意圖為自己或第三人不法之所有，以詐術使人將本人或第三人之物交付者，處五年
  以下有期徒刑、拘役或科或併科一千元以下罰金。


司法院資訊處製作；財團法人民間司法改革基金會備份。
